【裁判字號】    95,上重更(一),107
【裁判日期】    950727
【裁判案由】    擄人勒贖等
【裁判全文】
臺灣高等法院臺南分院刑事判決   95年度上重更(一)字第107號
上  訴  人
即  被  告  甲○○
                    （另案於臺灣台南監獄執行中）
指定辯護人  陳文欽  律師
上  訴  人
即  被  告  丁○○
                    （現押於臺灣臺南看守所)
上  訴  人
即  被  告  丙○○
                    （現押於臺灣臺南看守所）
前二人共同
指定辯護人  蔡弘琳  律師
上  訴  人
即  被  告  戊○○
                    （另案於臺灣台南監獄台南分監執行中）
指定辯護人  本院公設辯護人  庚○○
上列上訴人因擄人勒贖等案件，不服臺灣臺南地方法院92年度重
訴字第33號中華民國94年6月3日第一審判決（起訴案號：臺灣臺
南地方法院檢察署92年度偵字第9631號、第10346號、第10679號
、第13628號及移送併辦案號：臺灣高雄地方法院檢察署92年度
偵字第22406號、臺灣臺南地方法院檢察署92年度偵字第10780號
、93年度偵字第687號、臺灣屏東地方法院檢察署92年度偵字第
929號、第2512號、第2530號、第4795號），提起上訴，判決後
，經最高法院發回更審，本院判決如下：
    主  文
上訴駁回。
    事  實
一、戊○○於民國（下同）81年間，因犯懲治盜匪條例、竊盜等
    案件，經臺灣高雄地方法院，判處應執行有期徒刑十一年二
    月確定，至88年7月23日縮刑假釋出監，嗣又犯竊盜罪，於
    91 年6月28日經臺灣高雄地方法院檢察署撤銷假釋，執行殘
    刑四年四月又三日，刑期至98年5月22日期滿（未構成累犯
    ）。甲○○於84年間犯懲治盜匪條例案件，經臺灣高等法院
    高雄分院，判處有期徒刑一年六月，於86年8月10日縮刑期
    滿（未構成累犯）。丙○○於86年間犯麻醉藥品條例案件，
    經臺灣高雄地方法院，判處有期徒刑三月，於87年4月20日
    執行完畢（未構成累犯）。丁○○於92年間犯動產擔保交易
    案件，經臺灣高雄地方法院，判處拘役五十日，於94年6月9
    日縮刑期滿（未構成累犯）。
二、戊○○與甲○○因施用毒品關係，而與丙○○、丁○○兄弟
    認識，戊○○、甲○○並無工作維生，因吸毒成癮需錢甚急
    ，丙○○從事零工，亦無經濟能力應付吸毒開銷，丁○○為
    丙○○胞弟，丁○○與其女友辛○○（辛○○部分業經判決
    無罪確定）二人在高雄縣燕巢鄉○○村○○路27之6號租屋
    同居，丁○○亦急於改善經濟狀況；戊○○、甲○○、丙○○與丁○○等4人，均因吸食毒品而急需用錢，因知悉綽號
    「發仔」張丁仁販賣毒品，認其應有相當積蓄，竟於92年7
    月間，為圖獲取不當金錢，萌生共同意圖為自己不法所有而
    共同擄人勒贖之犯意，藉口戊○○向張丁仁購買海洛因時，
    張丁仁以添加葡萄糖粉海洛因出售為由，商議進行擄張丁仁
    勒贖。於得知張丁仁以友人蘇家儀名義，向林金誠租用8Ｓ
    ─5361號小客車（按於92年8月12日晚上11時許租賃），即
    於92年8月16日（起訴書誤為17日）晚上10時30分許，由戊○○、甲○○與丙○○3人，輪流至高雄縣大社鄉○○村○○路338巷23號張丁仁住處附近等候，伺機在8Ｓ─5361號小
    客車上安置衛星定位追蹤器，以利在張丁仁外出時，追蹤張
    丁仁之去向，並於92年8月17日5時許，安裝成功。嗣於92年
    8月17日上午6時許，戊○○等人經由連接衛星定位追蹤器個
    人掌上型數位電腦（ＰＤＡ）發現張丁仁在高雄市○○區○○路「頑皮家族休閒育樂廣場」，戊○○、甲○○二人旋即
    前往高雄縣燕巢鄉○○村○○路27之6號丁○○住處，與丁○○、丙○○會合。由戊○○駕駛ＺＰ─4916號小客車，搭
    載甲○○、丙○○、丁○○，並由戊○○、甲○○持附表所
    示之槍彈（另持有槍、彈部分，業經判刑確定），與丙○○
    、丁○○前往頑皮家族休閒育樂廣場，在頑皮家族休閒育樂
    廣場後門停車場等候，發覺張丁仁所駕駛8Ｓ─5361號小客
    車後，戊○○即將所駕駛小客車，停於張丁仁小客車旁埋伏
    ，迨於92年8月17日上午7時30分許，戊○○等人見張丁仁獨
    自步出「頑皮家族休閒育樂廣場」時，即由甲○○抱住張丁
    仁，戊○○、丙○○用手銬銬住張丁仁，致使張丁仁不能抗
    拒，隨即強押張丁仁進入ＺＰ─4916號小客車，強取張丁仁
    所駕駛8Ｓ─5361號小客車鑰匙後，並在張丁仁所駕駛之上
    開小客車內搜得張丁仁所有安非他命2兩及海洛因1錢。戊○○等四人於強擄張丁仁後，即由戊○○駕駛ＺＰ─4916號小
    客車，並由甲○○及丙○○於車內押住張丁仁；丁○○則駕
    駛張丁仁所駕駛之8Ｓ─5361號小客車尾隨在後，因而妨害
    張丁仁得使用於租來8Ｓ─5361號小客車權利，戊○○等人
    遂將張丁仁押至高雄縣大社鄉（起訴書誤為大樹鄉）觀音山
    上某處，向張丁仁勒索新台幣（以下同）三十萬元或等價毒
    品，經張丁仁討價還價，以十二萬元及十錢海洛因達成協議
    。
三、92年8月17日上午9時30分許，戊○○等人，脅迫張丁仁以其
    0000000000號行動電話，撥給其母親乙○○0000000000號行
    動電話，要乙○○代張丁仁準備十二萬元，並約定於同日即
    92年8月17日下午2時30分許，由甲○○、丁○○前往張丁仁
    住處取款，戊○○、丙○○則將張丁仁押至高雄縣燕巢鄉橫
    山村附近等候，甲○○則駕駛6Ｗ─8985號小客車（該車為
    甲○○岳母陳平妹所有，已發還甲○○配偶楊惠雯），搭載
    丁○○至張丁仁住處，竟未遇乙○○，僅遇見張丁仁胞弟張
    哲榮，甲○○遂向張哲榮稱：是你哥哥張丁仁要我來向你媽
    媽拿錢，你媽媽在不在等語。並以其0000000000號行動電話
    ，撥打戊○○0000000000號行動電話，由張丁仁與張哲榮通
    話，張哲榮於電話中告知張丁仁母親乙○○不在家後，甲○○、丁○○即駕車前往高雄縣燕巢鄉橫山村附近與戊○○、
    丙○○會合，並令張丁仁再撥打電話與乙○○聯絡，要乙○○務必備妥十二萬元，並再次約在高雄縣大社鄉○○路7號
    「大社加油站」旁香腸攤交付贖金。嗣於92年8月17日下午3
    時30分許，再由甲○○駕駛8Ｓ─5361號小客車，並由丙○○、丁○○分坐於後座張丁仁旁控制張丁仁，至大社鄉○○
    路7號大社加油站旁香腸攤，向乙○○取得十二萬元得手。
四、戊○○等人於取得贖金十二萬元後，仍未滿足，復向張丁仁
    強索毒品海洛因，要張丁仁撥打電話給綽號「偉仔」之不詳
    成年男子，要「偉仔」拿出海洛因充當贖款，並約在高雄市
    某處取贖，戊○○等人至約定處所後，發現「偉仔」協同他
    人到場，遂不敢前往取贖，為繼續向張丁仁勒贖，乃於92年
    8月17日晚上9時24分許，將張丁仁強押至上開丁○○租屋處
    ，戊○○即要張丁仁繼續聯繫「偉仔」，要「偉仔」獨自赴
    約，但仍未能如願。戊○○、甲○○、丙○○與丁○○，非
    但繼續控制張丁仁行動自由，並以手銬反銬張丁仁雙手，以
    黑色膠帶及米黃色膠帶，纏繞張丁仁眼睛、嘴巴及以背帶及
    米黃色膠帶，綁住張丁仁雙腳，至92年8月18日凌晨3時許，
    戊○○、甲○○、丙○○及丁○○等人，朋分十二萬元贖款
    後，因張丁仁一直未能與「偉仔」取得連繫，戊○○、甲○○與丙○○3人，乃外出打電動玩具，丁○○則在租屋處睡
    覺，並囑住在丁○○住處內辛○○看管仍處於不能抗拒狀態
    張丁仁，然辛○○未予以正面應允。直至92年8月18日上午
    6時30分許，戊○○、甲○○及丙○○返回丁○○租處時，
    見張丁仁尚未聯繫上「偉仔」以毒品取贖，渠等3人，即共
    同基於傷害犯意，分持鋁棒、木棒及不明銳器等物，毆打張
    丁仁頭部及腳部，致張丁仁頭部受傷血流如注，張丁仁於被
    毆反抗過程中，咬傷甲○○，戊○○、甲○○與丙○○3人
    竟另行起意，竟升高犯意，明知口、鼻部為人體呼吸道，均
    屬人體要害，且呼吸道如遭堵塞，將無法呼吸，在極短時間
    內，即足以致人於死亡，渠等仍於共同意圖勒贖，而擄人犯
    罪行為中，基於共同殺害被擄人張丁仁之犯意，由丙○○以
    黑色膠帶，甲○○以米黃色膠帶分別纏繞、封住張丁仁口、
    鼻部，再以木棒、鋁棒繼續攻擊張丁仁頭部，導致張丁仁受
    有鼻子頰管斷裂，右眉端上方有銳器割刺傷3‧5乘1‧5公分
    ，皮下無出血傷勢，張丁仁終因呼吸道受阻不能呼吸，而當
    場在丁○○租屋處窒息死亡。戊○○、甲○○及丙○○，發
    現張丁仁死亡後，乃利用當日即92年8月18日凌晨7時許，人
    煙較少時，共同基於遺棄屍體犯意，將張丁仁屍體，抬至8
    Ｓ─5361號小客車，而於移動張丁仁屍體過程中，並造成張
    丁仁右下腹，有3×1‧5公分、深2公分死後刺傷。嗣由戊○○駕駛該車，搭載丙○○及張丁仁之屍體，甲○○則自行駕
    駛6Ｗ─8985號小客車，尾隨在後，由高雄縣燕巢鄉○○○○○道臺一線行駛，沿途北上經由高雄縣岡山鎮、路竹鄉、
    湖內鄉，及台南市○○街，臺南縣仁德鄉○○路、臺南縣新
    化鎮○○街等地，四處尋找棄屍地點，約於92年8月18日下
    午2時許，駛至台南縣新化鎮○○里○○○○○道路時，見
    該處僻靜，認係棄屍妥適地點，即將車輛停放該處，並拆下
    8Ｓ─5361號小客車上音響（未據告訴，但已發還林金誠）
    及衛星定位追蹤器後，將張丁仁屍體，連同8Ｓ─5361號小
    客車，一併棄置於前揭九層嶺礁坑高分48支14號電桿附近產
    業道路旁後。再由甲○○駕駛6Ｗ─8985號小客車，搭載戊○○、丙○○，返回丁○○租屋處。
五、至92年8月20日上午10時30分許，路人萬孟徹行經台南縣新
    化鎮○○里○○○○○道路旁，發現車8Ｓ─5361號小客車
    停放該處，且有人陳屍在車上，而報警處理。經警方鑑識組
    ，勘查採證，發現張丁仁躺臥車後座，頭朝右車門，並靠臥
    於右後椅背上，右手靠在右前椅背上，左手被反壓於身體腰
    部下方，雙腳屈起於左後乘客座腳踏板上，雙手、腳、眼、
    嘴等部位，均遭米黃色及黑色膠帶綑綁纏繞，臉部並沾滿含
    有大量血跡之衛生紙。經採擷被害人左手食指、中指及環指
    指紋各一枚，送刑事警察局鑑識比對，始知悉被害人為張丁
    仁。警方並於8Ｓ─5361號小客車後車箱內塑膠袋上，採擷
    1枚指紋，將該枚指紋，送刑事警察局鑑識，比對結果，證
    實與被告戊○○右食指指紋相符，警方隨即成立專案小組，
    追捕戊○○。迨於附表三所示時地，逮捕戊○○等人，並扣
    得該附表三所示物品。
六、案經臺灣臺南地方法院檢察署檢察官指揮刑事警察局，臺南
    縣警察局、臺南縣警察局刑事警察隊及新化分局，高雄市政
    府警察局苓雅分局，成立專案小組，自動檢舉偵辦，暨由臺
    南縣警察局刑事警察隊及新化分局，報請臺灣臺南地方法院
    檢察署檢察官偵查起訴。
    理  由
一、訊據上訴人即被告戊○○、甲○○、丙○○與丁○○四人，
    均坦承於前揭時地，持槍押走被害人張丁仁及取得被害人張
    丁仁十二萬元，惟均否認有擄人勒贖及故意殺被害人犯行，
    被告戊○○辯稱：伊與被害人張丁仁第二次交易海洛因時，
    張丁仁以少量海洛因粉末滲入大量葡萄糖粉，伊花三萬元購
    買一錢半海洛因，經施用後發現該毒品嚴重造假，押張丁仁
    索取十二萬元，係他賣假毒品賠償的錢，並非擄人勒贖，又
    被害人張丁仁在丁○○住處時，尚未死亡，並曾餵食被害人
    張丁仁毒品解癮，離開丁○○租屋處還會出聲、掙扎，前往
    台南縣新化途中，曾買香腸給被害人張丁仁食用，被棄置時
    伊等並取下手銬換上膠帶，以利被害人張丁仁脫困，並無殺
    人之故意。被告甲○○、丙○○均辯稱：伊等與戊○○、丁○○等押被害人張丁仁，係幫戊○○處理毒品買賣糾紛，並
    非意圖擄人而勒贖，被害人張丁仁在丁○○住處出發時還會
    出聲、掙扎還活著，並未死亡，與戊○○、丙○○載被害人
    張丁仁至新化九層嶺，是要放他走的，不知道為何會死，並
    無殺人的故意。被告丁○○辯稱：伊與戊○○等人去押張丁
    仁，是幫其討債，並未前往取贖款，非擄人勒贖，亦未參與
    毆打張丁仁及載往台南縣新化鎮○○里○○○○○道路，未
    參與殺人之行為等語。
二、關於被告戊○○、甲○○、丙○○與丁○○四人共同擄人勒
    贖部分：
    (一)查被告戊○○、甲○○、丙○○與丁○○四人確於上開
        時地共謀對被害人張丁仁進行擄人勒贖，並利用在其車
        上安裝安置衛星定位追蹤器，在高雄市○○區○○路「
        頑皮家族休閒育樂廣場」後門發覺張丁仁獨自步出後，
        即由戊○○、甲○○持槍械與丁○○、丙○○等共同強
        押張丁仁進入ＺＰ─4916號小客車內，勒索三十萬元，
        經討價還價，以十二萬元及十錢海洛因達成協議，並向
        張丁仁之母乙○○取得十二萬元得手之事實，業據被告
        等供承不諱 (詳偵字第9631號卷(一)第156頁、偵查卷(二)
        第278頁、偵查卷(三)第8頁、第14頁、第15頁、第24頁、
        偵查卷(四)第91頁)，核與證人即被害人張丁仁胞弟張哲
        榮於偵查中供稱：92年8月17日14時30分許，甲○○來
        我家，說是我哥叫他來拿錢的，我說錢在我媽媽那裡，
        甲○○是駕駛被害人張丁仁的車子來（詳偵字第9631號
        卷(三)第34頁）及證人乙○○於偵查中證稱：來拿錢的其
        中一人，應是丁○○，車子後座坐3人，開車的人依身
        材，應是甲○○等語（詳偵字第9631號卷(三)第36頁），
        於本院上訴審作證時並當庭指稱丁○○當時坐於中間（
        詳上訴卷(二)第111頁）之情節相符。上揭槍彈經送刑事
        警察局槍彈鑑定，有該局鑑定書在卷可稽（附於92年偵
        字第9631號卷(四)第48頁至第86頁頁，其鑑定文號及鑑定
        結果殺傷力情形，如附表編號一、二所示）被告等雖均
        辯稱：因被告戊○○與被害人張丁仁間，有毒品海洛因
        買賣糾紛，渠等為求索賠，始以妨害自由手段，脅迫被
        害人張丁仁給付賠償金，並無擄人勒贖之犯意云云，惟
        查：
        (I)被告戊○○於警訊供稱：伊以三萬元向張丁仁購得
            一錢半毒品被騙，要他以十倍價格賠償（即須還三
            十萬元），張丁仁在我們暴力脅迫，答應拿十二萬
            元出來賠償，另要張丁仁聯絡「阿偉」將十錢海洛
            因，相當二十萬元帶來云云（詳偵字第9631號卷(一)
            第94頁至第96頁），惟於原審以證人身分應檢察官
            詰問時卻證稱，之前他就欠我二十萬元，我找他很
            多次，他都沒有出面等語（詳原審卷二第32頁)，
            先前後供述不一，況縱認被告戊○○以其被騙一錢
            半三萬元海洛因屬實，竟要被害人張丁仁賠償逾十
            倍價格現金與海洛因（計三十二萬元），顯不相當
            ，其所為並非單純討債，其等要價過高等同勒贖，
            故其確具勒贖不法所有意圖甚明。
        (II)辛○○於偵查中供稱：「之前我聽丁○○說，許全
            信叫他和他們一起去抓人就有錢賺，丁○○就是因
            我們生活不好，所以才和他們一起做」等語（詳偵
            字第963 1號卷(一)第14 0頁），可見被告戊○○等
            人於擄人前，即有以擄得被害人方法，而取得贖款
            之主觀認知。
        (III)被害人張丁仁業已死亡，自已無從取得被害人張丁
            仁供述，以說明被告等人所述之事，是否屬實，且
            被告等亦無法提出確切證據，足以證明確曾與被害
            人張丁仁有買賣毒品之事實，況毒品買賣違法性，
            較賭博更為嚴重，因毒品買賣而生之債，屬非法債
            務，不能成為合法討債藉口。
    (二) 綜上所述，顯見被告等係於犯案後，為脫免擄人勒贖
         罪之重刑，乃相互勾串，所為編造之詞，所辯係毒品
         買賣糾紛，並無擄人勒贖之犯意云云，殊不足採，被
         告等確有擄人勒贖之犯行，應可認定。
三、被告戊○○、甲○○、丙○○與丁○○於擄人行為中，繼續
    向被害人張丁仁強索第一級毒品海洛因及被告戊○○、甲○○、丙○○殺害張丁仁並棄屍部分：
    (一)被告戊○○、甲○○、丙○○與丁○○於擄人行為中，
        繼續命被害人張丁仁連繫綽號「偉仔」強索第一級毒品
        海洛因未著，為控制被害人張丁仁行動自由，而以手銬
        銬住被害人張丁仁雙手、以膠帶纏繞被害人張丁仁眼睛
        和嘴巴及以背帶、米黃色膠帶綁住被害人張丁仁雙腳等
        情，亦據戊○○、甲○○及證人辛○○供明在卷（詳96
        31號偵查卷(一)第96頁、第15 7頁、160頁、同偵查卷(二)
        第181頁、原審卷(二)第30頁），復有手銬2副、膠帶1捆
        扣案可證（附於9631號偵查卷(三)第158頁至第161頁），
        至92年8月18日上午6時30分許，戊○○、甲○○及丙○○返回丁○○租處時，見張丁仁尚未聯繫上「偉仔」以
        毒品取贖，3人即共同基於傷害犯意，分持鋁棒、木棒
        及不明銳器等物，毆打張丁仁頭部及腳部，致張丁仁頭
        部受傷血，張丁仁於被毆反抗過程中，咬傷甲○○，戊○○、甲○○與丙○○3人竟另行起意，竟升高犯意，
        基於共同殺害被擄人張丁仁之犯意，由丙○○以黑色膠
        帶，甲○○以米黃色膠帶分別纏繞、封住張丁仁口、鼻
        部，再以木棒、鋁棒繼續攻擊張丁仁頭部，導致張丁仁
        受有鼻子頰管斷裂，右眉端上方有銳器割刺傷3‧5乘1
        ‧5公分，皮下無出血傷勢，張丁仁最因呼吸道受阻不
        能呼吸，而當場在丁○○租屋處窒息死亡，亦有下列證
        據可供證明：
        (I)被告戊○○於偵查中及原審供稱：在丁○○家，朱
            旺星用球棒、我拿棍子打被害人張丁仁；張丁仁在
            丁○○處，於92年8月18日天快亮時，有被毆打，
            我拿木棒、甲○○拿鋁棒打被害人張丁仁腳和頭部
            （詳9631號偵查卷(一)第157頁、原審卷(二)第26至27
            頁）。被告甲○○於偵查中供稱：被害人張丁仁咬
            我的手，我拿球棒打他的嘴部2下，戊○○用腳踢
            他，丙○○有毆打張丁仁（詳9631號偵卷(一)第160
            頁背面）。被告丙○○於偵查中及原審供稱：被害
            人張丁仁身體的傷，是戊○○及甲○○打的；有看
            到被害人張丁仁遭戊○○、甲○○分持木棍、鋁棒
            毆打等語（詳9631號偵查卷(一)第154頁、原審卷(二)
            第37頁）。證人辛○○於偵查中及原審供稱：92年
            8月18日上午5、6時許，丙○○、甲○○、戊○○
            回來，我被打架聲吵醒，我醒來看到他們3人，在
            打那個男的；被害人張丁仁於92年8月18日清晨，
            約6、7時，有被毆打等語（詳9631號偵查卷(一)第14
            0頁背面、原審卷(二)第17頁）。參酌被告戊○○等
            人之上開供述及確有棒球棒1支及鋁棒1支扣案等情
            觀之，足以證明被告戊○○、甲○○、丙○○係分
            持鋁棒、木棒及不明銳器等物，毆打被害人張丁仁
            ，致被害人張丁仁頭部受有傷害而流血，故被告張
            壯民於本院審理時，辯稱：未毆打被害人張丁仁，
            殊不足取。另被告丁○○則未參與毆打被害人張丁
            仁行為，甚為明確。
        (II)被告戊○○於原審供稱：被害人張丁仁的眼睛和嘴
            巴，有被貼膠帶，嘴巴是甲○○黏的，在頑皮家族
            休閒育樂廣場釣蝦場出來帶上車後，就黏住他的眼
            睛；打被害人張丁仁後，不讓他叫，才用膠帶貼上
            他嘴巴（詳原審卷(二)第28頁、第30頁）。被告朱旺
            星於偵查中供稱：因被害人張丁仁大叫，丙○○拿
            膠布封被害人張丁仁的嘴巴（詳9631號偵查卷(三)第
            16頁）。被告丙○○於偵查中及原審供稱：被害人
            張丁仁嘴巴的膠布應是甲○○封的；依死者照片顯
            示，黑色膠帶及衛生紙，是甲○○所作；被害人張
            丁仁頭部黑色膠帶，是甲○○綁的；眼睛部分膠帶
            ，都是我貼的等語（詳9631號偵查卷(一)第154頁、
            偵查卷(三)第9頁、第313頁、原審卷(二)第39頁）。證
            人辛○○於偵查中供稱：18日凌晨，丙○○有用黑
            色膠帶，綑被害人張丁仁眼和嘴巴等語（詳9631號
            偵查卷(三)第306頁）。互核上開被告及證人之供述
            ，及參酌死者張丁仁陳屍狀況照片顯示，被害人張
            丁仁係眼睛、鼻子遭黃色膠帶綑綁，其上方再以衛
            生紙貼金，嘴巴遭黃色、黑色兩種膠帶綑綁（內黃
            外黑）等情（詳0820專案現場勘察報告2頁），可
            證被害人張丁仁頭部，曾遭黃色及黑色2種膠帶綑
            綁，亦甚明確，被告等於本院審理時辯稱：僅以膠
            帶綑綁眼睛至鼻部以及嘴巴至下巴，並未綑綁鼻
            孔，與前述情節不符，亦不足取。
        (III)再經檢警於92年9月3日，前往高雄縣鳳旗路27之6
            號即丁○○與辛○○租處採驗，在屋內取得黑色膠
            帶一捲，該捲膠帶上有指紋及血跡（詳9631號偵查
            卷(三)第214頁至第218頁）。嗣後鑑驗結果，發現膠
            帶上該枚指紋，經比對刑事警察局檔存丙○○指紋
            卡左拇指指紋相符（詳9631號偵查卷(三)第225頁、
            第226頁所附刑紋字第0920169915號刑事警察局鑑
            驗書）。另外該膠帶上血跡，則與被害人張丁仁血
            液相符（詳9631號偵查卷(三)第227頁至第231頁所附
            刑醫字第0920160104號刑事警察局鑑驗書）。由上
            開膠帶，有被告丙○○左拇指指紋及被害人張丁仁
            血跡反應，參酌發現被害人張丁仁屍體當時，血跡
            滿面，且大量分佈在其所著衣物上半部（詳專案現
            場勘查報告18頁所附編號13、27、32，42頁照片編
            號51）等事證經綜合研判，應係被告戊○○、朱旺
            星、丙○○三人，毆打被害人張丁仁時，被告張壯
            民以黑色膠帶，纏繞被害人張丁仁口鼻無疑，又據
            警方發現被害人張丁仁時現場照片及補充報告顯示
            （詳9631號偵查卷(三)第187頁），膠帶纏繞情形為
            ：綑綁被害人張丁仁頭部，先係以黑色膠帶捆繞5
            至6層，再以米黃色膠帶捆繞一層；死者喉部（頸
            部）遭黑色膠帶捆繞3層；雙手及雙腿遭黑色膠帶
            捆繞。黑色膠帶，係由被告丙○○所黏貼，己如前
            述，至於米黃色膠帶，於發現被害人張丁仁屍體時
            ，已經被除下，無從再檢驗指紋，但依經驗法則，
            既然被告丙○○已經使用黑色膠帶，黏貼被害人張
            丁仁，且黑色膠帶並未用盡，而在毆打被害人張丁
            仁瞬間，被告丙○○應不至於另行再更換米黃色膠
            帶，因此，被害人張丁仁口鼻部位米黃色膠帶，應
            係另有他人所為。又從共同被告等人供述可知，下
            手黏貼膠帶者，除被告甲○○、丙○○互相指摘係
            對方所為外，其餘共同被告亦均供稱，係被告朱旺
            星、丙○○所為，從而被告丙○○既以黑色膠帶，
            黏貼被害人張丁仁，則米黃色膠帶，自應為被告朱
            旺星所為，殆無疑問。
        (Ⅳ)被告戊○○、甲○○、丙○○三人，於上開時地，
            以膠帶纏繞綑綁被害人張丁仁口、鼻部，令被害人
            張丁仁無法呼吸而窒息手段及殺害被害人張丁仁之
            事實，已如前述，並有「０八二０專案現場勘察報
            告」、被告丁○○住處即高雄縣燕巢鄉鳳路27七之
            6號勘驗筆錄（詳偵字第9631號卷(二)第178頁）、台
            南縣警察局現場勘察採證報告書及現場照片46紙、
            刑事警察局對所有蒐證所得證物所為鑑驗書共3份
            （附於偵字第963 1號卷(三)第186頁至224頁、第225
            頁至231頁）、法務部法醫研究所對被害人張丁仁
            屍體解剖報告（附於第998號相驗卷第15頁至23頁
            頁）在卷可稽，參酌被害人張丁仁自遭被告戊○○
            、甲○○、丙○○3人，抬上8Ｓ─53 61號小客車
            後，至為人發現陳屍該處為止，即未再離開該小客
            車；而被害人張丁仁右腹部，卻發現一死後刺傷，
            自係在被害人張丁仁被抬上8Ｓ─5361號小客車前
            ，或是抬上車當時所造成，再參照鑑定報告及法醫
            之陳述（詳如後述），被害人張丁仁於戊○○、朱
            旺星、丙○○，將其抬上8Ｓ─536 1號小客車前，
            應即已死亡，應可認定。
        (Ⅴ)按共同實施犯行數人其整體犯行與結果間，具有因
            果關係時，凡有參與整體犯行實施者，均應就整體
            犯行負責。查本件被告戊○○、甲○○、丙○○3
            人，於毆打被害人張丁仁時，因被害人張丁仁喊叫
            求救，及被告甲○○遭被害人張丁仁反咬一口，被
            告甲○○、戊○○、丙○○3人，為防止被害人張
            丁仁再出聲喊救，以免擄人勒贖犯行曝光，被告許
            全信、甲○○、丙○○3人，乃基於一個共同意思
            ，一邊持足以傷人鋁棒、木棍毆打人體脆弱頭部，
            同時一邊以膠帶，黏貼被害人張丁仁口鼻部位，使
            得被害人張丁仁死亡。由被告戊○○、甲○○、張
            壯民黏貼膠帶，封住被害人張丁仁口鼻及攻擊被害
            人張丁仁頭部行為觀之，足以證明，被告戊○○、
            甲○○、丙○○3人，有致被害人張丁仁於死決心
            。而被告甲○○、戊○○、丙○○3人，均未互相
            阻止、制止或反對。尤其，上開黏貼膠帶整體犯行
            ，與被害人張丁仁死亡結果，具有相當因果關係。
            被告戊○○、甲○○、丙○○3人，皆具有共同實
            施關係，而被害人張丁仁死亡結果，係出自於被告
            戊○○、甲○○、丙○○3人整體犯行。因此，張
            丁仁死亡與被告3人殺人行為，顯有相當因果關係
            ，且渠等3人，亦能預見被害人死亡結果發生，顯
            共同具有殺人之故意，自應同負意圖勒贖而擄人，
            而故意殺人既遂刑責。故被告戊○○、甲○○、張
            壯民3人，意圖勒贖而擄人，而故意殺人犯行，事
            證明確，均堪認定。
    (二)雖被告戊○○、甲○○與丙○○雖均辯稱，當時被害人
        張丁仁仍未死亡，離開丁○○租屋處還會出聲、掙扎，
        前往台南縣新化途中，曾買香腸給被害人張丁仁食用，
        到現場時也將手銬解下，膠帶放鬆，要讓其逃離，並未
        殺害被害人張丁仁云云。惟查：
        (I)經警察機關，勘查採證被害人張丁仁陳屍在車上現
            況，被害人張丁仁係躺臥車後座，頭朝右車門並靠
            臥於右後椅背上，右手靠在右前椅背上，左手被反
            壓於身體腰部下方，雙腳屈起於左後乘客座腳踏板
            上，雙手、腳、眼、嘴等部位，均遭米黃色及黑色
            膠帶綑綁纏繞，臉部並沾滿含有大量血跡衛生紙，
            並經現場處理之刑警己○○供證明確 (詳本院95年
            6月8日筆錄)。被害人張丁仁上開陳屍情形，雙手
            既遭膠帶反縛於背後，其如何能夠自行解脫膠帶，
            況左手尚且被身體壓住雙眼不僅為米黃色膠帶所纏
            繞，且膠帶上並由沾含有大量血液衛生紙所被覆，
            根本無法看見眼前景象，衡情，人之雙眼、雙手及
            雙腳，均遭綁住，衡情自不可能夠自行脫困。
        (II)被害人張丁仁死亡原因，經法醫研究所於92年10月
            31日鑑定結果認：死因為膠帶經過口鼻，呼吸道阻
            塞造成窒息，死亡方式為他殺，有法務部法醫研究
            所92法醫所醫鑑字第1208號鑑定書附卷可按（附於
            第998號相驗卷第15頁至第23頁）。原審為昭慎重
            ，再依職權及被告聲請，請法務部法醫研究所，再
            就被害人張丁仁死因及死亡時間表示意見，經該所
            覆稱：(一)死者胃內無內容物，死亡時間距最後一餐
            四小時以上。死因為膠布阻塞呼吸道，故死亡時間
            在膠布纏繞半小時內。(二)本所毒化學檢驗，係採用
            儀器系統分析法來檢驗；首先以頂空氣相層析分析
            儀（HS\G C）定量送檢體中酒精、甲醇及丙酮濃度
            ；再以螢光偏極免疫分析法（FP IA-TDX）來篩驗
            檢體中，是否含有鴉片類、安非他命類，若篩驗結
            果為陽性反應，則再重新取樣，以氣相層析質譜儀
            （GC\MS）進行定量檢驗；此外本所亦將送驗檢體
            以酸性萃取法以GC\MS-進行其他酸性藥物及鹼性藥
            物篩驗（包含農藥檢測）；本件經上述檢驗方法檢
            驗結果，除發現含酒精成分外，均未發現含鴉片類
            、安非他命類、鎮靜安眠藥、農藥及其他常見毒藥
            物成分，有該所於93年5月13日法醫理字第0930001
            320號函在卷可憑（附於原審卷(二)136頁至137頁）
            ，並經鑑定人即劉景勳法醫師於原審結證供稱：(
            一)鑑定書有提到，因為死者來的時候，膠帶已經
            移除，但是依據外表觀察，死者雙耳連線以下到下
            巴有白色壓跡，人死後應該會有充血反應，但是這
            個部分因為有東西壓住，所以沒有充血，而鼻頭蒼
            白，鼻頭代表外呼吸道，外呼吸道及嘴巴均堵起來
            ，舌頭腫脹突出，是死後的變化，兩側內部皮膚較
            深，因為內部受壓力較小，所以皮膚顏色較深，臉
            部呼吸道外側受壓力較大，所以皮膚較蒼白，所以
            「因而判定膠布經過其口、鼻」。(二)此次函詢內
            容中就舌頭外吐部分，因為看到死者屍體時已嚴重
            腐敗，嚴重腐敗到內部觀察結果，胸腹腔內左右肋
            膜腔內積有油膩物質，表示其身體內的脂肪，因為
            溫度的關係，而全部跑到體腔裡面來，這就告訴我
            們為何會看到舌頭突出膠布外面的原因，因為不管
            膠布再怎麼黏貼，碰到油，就是自己會被壓開，加
            上屍體腐敗時，腹腔內會有壓力，所以將舌頭推出
            。且死者外生殖器腫脹，此是因為人死後蛋白質及
            受細菌影響而腫脹，就是有甲浣氣體而腫脹，做解
            剖的時候，就可以證實，因為解剖時，劃破屍體有
            砰一聲，體腔內的氣體就全部跑出來，這氣體還保
            存在體內的時候，就是壹個壓力，會把內臟往外壓
            出來。(三)在這個案子裡面，沒有其他可能死亡原
            因。(四)被害人不可能因天氣很熱，悶在車內窒息
            而死，理由為：被告手腳並未被捆的很牢，且被害
            人是27歲的成年人，身高176公分，如果被綑綁在
            內，覺得不舒服，應該有力量可以踹門，當然不會
            因為天氣熱休克死亡（詳本院上訴卷(二)第118至125
            頁），鑑定人即劉景勳法醫師就被告之疑點並詳為
            鑑定說明：(1)毒品除非是量不足驗不出來，否則不
            受時間限制。(2)膽汁沒有檢查出來毒物反應，胸腔
            、腹腔也沒有發現。(3)（毒品）6到12個小時後，
            會跑到膽汁內。(4)沒有發現嚴重致命的外傷存在。
            (5)兩個耳朵連線到下巴，有膠布纏繞痕跡。(6)在鼻
            頭部位，較為蒼白，有被壓迫的痕跡，這是他呼吸
            道被阻塞的一個證據。(7)胃內無內容物，死前狀況
            表示處於胃排空、飢餓的狀態。若有吃大腸，因是
            糯米類，排空時間至少要四個小時以上。(8)膠布纏
            繞的很密，一點空氣都沒有，五分鐘就會死亡。(9)
            臉部有被纏繞痕跡，膠布被剪掉（詳原審卷(三)第11
            1頁至113頁）。另法務部法醫研究所並進一步鑑定
            指出：(一)因膠布經過之痕跡涵蓋口鼻，死者應為膠
            帶經過而造成窒息，就本案而言未發現其他致死原
            因。(二)舌頭外吐乃是死後屍體腐敗所致，此可由身
            體外觀腫脹之情形和體腔內存有油膩物質等因素研
            判。(三)綜合上述資料，死者因膠布掩住口鼻而死，
            其胃內無內容物，因此判斷其死亡時間在94年8月
            18日早上死亡。(四)毒物檢查結果並未發現毒物存在
            」有法務部法醫研所94年10月18日法醫理字第0940
            003832號函可按（附於本院上訴卷(二)第171頁），
            另前往現場勘察之刑警己○○於本院審理時亦結證
            供稱：到現場時已封鎖現場，故現場未遭破壞，被
            害人張丁仁陳屍在小客車後座，死者身上有八黃色
            膠帶貼在眼部、鼻部，黑色膠帶纏繞在頸部繞至嘴
            吧，雙手置於後方，用米色膠帶捆住，當時鼻子凹
            下，膠帶有繞到鼻孔（詳本院95年6月8日審判筆錄
            ），由劉法醫師之鑑定、法醫研究所進一步之說明
            及己○○之陳述，應足以確定被害人係因遭被告以
            膠布掩住口鼻而造成死亡，別無他因，故被害人張
            丁仁死亡原因，為窒息死亡甚為明確，從而被告等
            人辯稱，曾餵食被害人張丁仁毒品解癮，離開張秋
            龍租屋處還會出聲、掙扎，前往台南縣新化途中，
            曾買香腸給被害人張丁仁食用，被害人張丁仁在張
            秋龍住處出發時還活著，並未死亡，到現場時也將
            手銬解下，膠帶放鬆，要讓其逃離，並未殺害被害
            人張丁仁云云，顯然與上開鑑定結果不符，自難採
            信。
    (三)張丁仁死亡後，被告戊○○、甲○○、丙○○，將被害
        人張丁仁屍體，抬上8Ｓ─5361號小客車後，從丁○○
        租屋處，即高雄縣燕巢鄉縣竹鄉、高雄縣湖
        內鄉、台南市○○街、台南縣仁德鄉○○路、台南縣新
        化鎮○○街路線，尋找棄屍地點，有92年8月18日被告
        戊○○行動電話0000000000與甲○○行動電話00000000
        00通聯紀錄在卷可稽（附於警卷(一)第139頁、第147頁）
        。此外，另依道路監視器所拍攝錄影照片2張顯示（附
        於92年偵字第9631號卷(一)第48頁、第49頁），該輛8Ｓ
        ─5631號小客車車位，在台南縣歸仁鄉○○村○○○路
        ○段，其時間為92年8月18日11時10分許；於臺南縣仁
        德鄉○○村○○路461號前，其時間則為92年8月18日11
        時5分。查臺南縣歸仁鄉○○村○○○路，係在臺南縣
        仁德鄉○○村○○路461號之北，由此可知，被告甲○○等人駕駛8Ｓ─5631號小客車，預備拋棄被害人張丁
        仁屍體，應係在92年8月18日11時10分許，經過上述兩
        處位置，此與被告將車輛往北行駛路線相符（相關位置
        地點詳92年偵字第9631號卷(四)第34頁）。又被告戊○○
        供稱：92年8月18日14時許，抵達台南縣新化鎮礁坑里
        九層嶺產業道路上，將被害人張丁仁腳上米黃色膠帶拆
        開，連同8Ｓ─5631號小客車，棄置於前述道路旁後離
        去等語（詳92年偵字第9631號卷(一)第96頁），核與前述
        通聯紀錄所示所在地相符，由此可證，被告戊○○、甲○○、丙○○實際上棄屍路線，確與前述通聯紀錄、錄
        影照片所示路線相符。
    (四)綜上所述，被告戊○○、甲○○、丙○○3人，基於殺
        人之故意，以膠帶纏繞綑綁被害人張丁仁口鼻部，致令
        其無法呼吸死亡，再將被害人張丁仁屍體，棄於荒郊手
        段，遂行渠等殺害被害人張丁仁及掩飾犯罪跡證目的，
        被告戊○○、甲○○、丙○○3人，明知被害人張丁仁
        於渠等棄屍之際，已經死亡，然渠等既係以膠帶纏繞被
        害人張丁仁頭部，作為殺害被害人張丁仁手段，以棄屍
        作為遺棄被害人張丁仁屍體方法，被告戊○○、甲○○
        、丙○○3人，具有共同殺人及遺棄屍體故意，甚為明
        確，被告戊○○、甲○○、丙○○等人所辯，均無可採
        。本件被告等人犯行，事證明確，均堪認定。
四、按刑法上擄人勒贖罪，係以「意圖勒贖而擄人」為構成要件
    ，其犯罪方法行為，係將被害人置於行為人實力支配下，予
    以脅迫，其犯罪目的行為，係向被害人或其關係人勒索財物
    ，因此，擄人勒贖罪本質上，為妨害自由與強盜之結合；在
    形式上則為妨害自由與恐嚇罪結合。擄人勒贖行為一經實現
    ，犯罪即屬既遂，且在被害人自由回復以前，其犯罪行為，
    均在繼續進行中，在犯罪行為終了前，若基於擄人勒贖單一
    或概括犯意，先後向被害人或關係人，不法取得財物之多數
    行為，在行為人主觀上，既係基於一個擄人以取財單一犯意
    為之，客觀上又屬一個接續進行盜匪行為，自應認係一個包
    括的擄人勒贖行為，而僅論以擄人勒贖一罪，不另論以強盜
    罪名（最高法院88年台上字第4320號判決參照）。是被告等
    人，已取得部分取贖財物，即現金十二萬元，嗣又於擄人行
    為中，接續向被害人張丁仁勒贖毒品海洛因，依上說明，仍
    僅構成一個擄人勒贖罪。
五、論罪科刑部分：
    (一)按行為後，法律有變更者，適用行為時之法律。但行為
        後之法律有利於行為人者，適用最有利於行為人之法律
        ，刑法第2條第1項，定有明文。查本件被告戊○○、甲○○分別於92年8月間，持有槍彈擄人勒贖之行為，其
        後槍砲彈藥刀械管制條例，雖於94年1月26日經總統以
        華總一義字第09400010101號修正公布，並於94年1月28
        日生效，但其持有附表所示，被訴違反槍砲彈藥刀械管
        制條例第7條第4項及第12條第4項部分，則未經修正，
        自無新舊法比較問題，當然適用裁判時之法律。又被告
        行為後，刑法第55條牽連犯之規定，業於94年1月7日修
        正公布刪除，並於95年7月1日施行，則被告之犯行，因
        行為後新法業已刪除牽連犯之規定，此刪除雖非犯罪構
        成要件之變更，但顯已影響行為人刑罰之法律效果，自
        屬法律有變更，依新法第2條第1項規定，比較新、舊法
        結果，仍應適用較有利於被告之行為時法律即舊法論以
        牽連犯（最高法院95年第8次刑事庭會議決議參照），
        又依修正前刑法第2條第1項之規定，以適用裁判時法為
        原則，如行為時法有利於行為人，則例外適用行為時法
        ；依修正後刑法第2條第1項規定，以適用行為時法為原
        則，惟如裁判時法有利於行為人，則例外的適用裁判時
        法。以往實務見解，認原判決未及比較適用新舊法時，
        上訴後，雖比較結果以舊法有利於行為人，而原判決別
        無其他撤銷事由，仍應由本院以此為由撤銷改判。惟修
        正後之規定係以適用行為時法為原則，因此原判決雖未
        及比較適用，然上訴本院後，經比較新舊法，行為後之
        法律並非較有利於行為人，仍應適用行為時法，則原判
        決適用行為時法即無不當，自不構成撤銷之事由，合先
        敘明。
    (二)被告戊○○部分：核被告戊○○所為，係犯修正後槍砲
        彈藥刀械管制條例第7條第4項未經許可無故持有手槍、
        第12條第4項未經許可無故持有子彈罪，第348條第1項
        意圖勒贖而擄人，而故意殺人罪、第247條第1項遺棄屍
        體等罪。被告戊○○分別於91間、92間，持有槍彈犯行
        ，其持有行為，為行為繼續，僅論以一個持有行為；被
        告戊○○就持有前揭槍彈行為，與被告甲○○間，有犯
        意聯絡及行為分擔，皆為共同正犯。又被告戊○○其未
        經許可，而持有槍、彈行為，係一行為觸犯數罪名，為
        想像競合犯，應依刑法第55五條規定，從較重修正後槍
        砲彈藥刀械管制條例第7條第4項未經許可持有手槍罪處
        斷。被告戊○○就上開擄人勒贖犯行，與被告甲○○、
        丙○○、丁○○間，彼此間有犯意聯絡及行為分擔，均
        為共同正犯。另本件遺棄屍體犯行，已據檢察官於起訴
        書詳載，檢察官雖漏未敘及法條，但仍應認為業已起訴
        ，且與其經起訴意圖勒贖而故意殺人罪部分，有牽連犯
        裁判上一罪關係，為起訴效力所及，本院自得併予審究
        。被告戊○○就上開意圖勒贖而故意殺人與遺棄屍體罪
        犯行，與被告甲○○、丙○○間，有犯意聯絡及行為分
        擔，為共同正犯；渠等遺棄屍體，係為湮滅故意殺人罪
        證，與意圖勒贖而故意殺人罪，有方法結果關係，為牽
        連犯，應依修正前刑法第55條規定，從較重意圖勒贖而
        故意殺人罪處斷。
    (三)被告甲○○部分：核被告甲○○所為，係犯修正後槍砲
        彈藥刀械管制條例第7條第4項未經許可無故持有手槍罪
        、第12條第4項未經許可無故持有子彈罪、刑法第348條
        第1項意圖勒贖而擄人，而故意殺人罪、第247條第1項
        遺棄屍體罪。被告甲○○未經許可持有槍彈行為，係一
        行為觸犯數罪名，為想像競合犯，應依刑法第55條規定
        ，從較重修正後槍砲彈藥刀械管制條例第7條第4項未經
        許可持有手槍罪處斷。被告甲○○就持有前揭槍彈行為
        ，與被告戊○○間，有犯意聯絡及行為分擔，均為共同
        正犯。被告甲○○就上開擄人勒贖犯行，與被告戊○○
        、丙○○與丁○○間，有犯意聯絡及行為分擔，均為共
        同正犯。另本件遺棄屍體犯行，已據檢察官於起訴書詳
        載，檢察官雖漏未敘及法條，但仍應認為業已起訴，且
        與其經起訴意圖勒贖而故意殺人罪部分等，有牽連犯裁
        判上一罪關係，為起訴效力所及，本院自得併予審究，
        被告甲○○就上開意圖勒贖而故意殺人罪與遺棄屍體罪
        犯行，與被告戊○○、丙○○間，有犯意聯絡及行為分
        擔，為共同正犯；渠等遺棄屍體係為湮滅故意殺人罪證
        ，與意圖勒贖而故意殺人罪，有方法結果關係，為牽連
        犯，應依修正前刑法第55條規定，從較重意圖勒贖而故
        意殺人罪處斷。
    (四)被告丙○○部分：核被告丙○○所為，係犯刑法第348
        條第1項意圖勒贖而擄人，而故意殺人罪、刑法第247條
        第1項遺棄屍體罪。被告丙○○就上開意圖勒贖而擄人
        罪，與被告戊○○、甲○○、丁○○間，有犯意聯絡及
        行為分擔，為共同正犯。另本件遺棄屍體犯行，已據檢
        察官於起訴書詳載，雖檢察官漏未敘及法條，但仍應認
        為業已起訴，且與其經起訴意圖勒贖而故意殺人罪部分
        等，有牽連犯裁判上一罪關係，為起訴效力所及，本院
        自得併予審究，被告丙○○就上開意圖勒贖而故意殺人
        罪與遺棄屍體罪間，與被告戊○○、甲○○間，有犯意
        聯絡及行為分擔，為共同正犯；渠等遺棄屍體係為湮滅
        故意殺人罪證，與意圖勒贖而故意殺人罪，有方法結果
        關係，為牽連犯，應依修正前刑法第55條規定，從較重
        意圖勒贖而故意殺人罪處斷。
    (五)被告丁○○部分：核被告丁○○所為，係犯刑法第347
        條第1項意圖勒贖而擄人罪。按結合犯乃係將2以上獨立
        犯罪行為，依法律規定結合成一罪，其主行為為基本犯
        罪，舉凡利用基本犯罪之時機，而起意為其他犯罪，二
        者間具有意思聯絡，即可成立結合犯，至於他罪意思，
        不論起於實施基本行為之初，為預定計畫或具有概括犯
        意，抑或出於實施基本行為之際，而新生犯意，亦不問
        其動機如何，只須二行為間，具有密切關聯，而有犯意
        聯絡、事實認識，即可認與結合犯意義相當。故刑法第
        348條第1項意圖勒贖而擄人而故意殺害被害人罪，係結
        合擄人勒贖及殺被害人二犯罪行為為一罪，只須行為人
        利用意圖勒贖而擄人時機，而故意殺死被害人，其意圖
        勒贖而擄人與殺被害人間，即互有關聯，而成立此罪。
        核被告丁○○與戊○○、甲○○、丙○○等人，共同擄
        人勒贖，係犯刑法第347條第1項意圖勒贖而擄人罪；惟
        被告丁○○並無參與殺害被害人張丁仁犯行，依上說明
        ，則被告丁○○所為，僅係犯刑法第347條第1項意圖勒
        贖而擄人罪基本之罪；而被告戊○○、甲○○、丙○○
        渠等3人所為，則係犯刑法第347條第1項意圖勒贖而擄
        人罪之結合犯，亦即係犯刑法第348條第1項意圖勒贖而
        擄人而故意殺被害人罪。被告丁○○就上開意圖勒贖而
        擄人罪犯行，與被告戊○○、甲○○與丙○○間，有犯
        意聯絡及行為分擔，皆為共同正犯。
    (六)其他法律適用說明：按在實施擄人過程中，為排除障礙
        或壓抑反抗，或對被害人施以強暴行為，或對週遭被害
        人親友為壓制其防止或救援行為，除行為人另有傷害或
        妨害自由故意，在觀念上，應被吸收於擄人勒贖行為中
        ，不應再論以妨害自由或傷害罪（最高法院89年台上字
        第1603號、91年台上字第769號判決參照）。故被告戊○○、甲○○、丙○○、丁○○四人，對被害人張丁仁
        所為傷害、恐嚇、妨害自由，因無證據證明另有犯傷害
        、恐嚇及妨害自由故意，依上判決意旨，皆應為擄人勒
        贖行為所吸收，均不另論罪，故被告等辯稱：僅犯妨害
        自由、恐嚇罪，依上所述，即非可取。
六、原判決以被告戊○○（持有槍彈、意圖勒贖而擄人並故意殺
    人）、甲○○（持有槍彈、意圖勒贖而擄人並故意殺人）、
    丙○○（意圖勒贖而擄人並故意殺人）、丁○○（意圖勒贖
    而擄人），所犯上開各罪，均事證明確，因予適用修正後槍
    砲彈藥刀械管制條例第7條第4項、第12條第4項、刑法第11
    條、第28條、第37條第1項、第2項、第38條第1項第1款、修
    正前刑法第55條、第247條第1項、第347條第1項、第348條
    第1項，並審酌：(1)被告「戊○○」：因案假釋，而於遭通
    緝期間，不知悔改，平日即攜帶槍械在身，而後竟處於主導
    地位，聚集被告甲○○、丙○○與丁○○等人，犯下本件擄
    人勒贖案，於取得贖款十二萬元後，竟未將被害人張丁仁釋
    放，續行妨害被害人行動自由，並與被告甲○○、丙○○等
    人，或持棍棒毆打被害人張丁仁，或持膠帶封住被害人張丁
    仁口、鼻部，終致被害人張丁仁口、鼻被封，而窒息死亡，
    其致被害人張丁仁死亡手段殘酷，而被告戊○○犯後態度不
    良，推諉犯行，不知悔改，又被告戊○○於被害人張丁仁死
    亡後，再與被告甲○○、丙○○共同將被害人張丁仁屍體，
    遺棄於極少人走動產業道路，並綑綁被害人張丁仁如同物品
    一般，致被害人張丁仁屍體，已開始腐敗腫脹，仍不得入土
    ，其行為泯滅人性至極，並其犯罪動機、目的、手段及犯後
    態度等情，如不處以死刑，實不足以教化世人，並撫慰被害
    人張丁仁家屬傷痛，認其惡性已達於有與社會永久隔離必要
    ，爰予以量處死刑，並宣告褫奪公權終身。(2)被告「甲○○
    」：曾因案執行有期徒刑完畢，於本件雖未構成累犯，但有
    前科在案，仍不知悔改，平日即攜帶槍械在身，而後竟與被
    告戊○○、丙○○與丁○○等人，犯下本件擄人勒贖案，於
    取得贖款十二萬元後，竟未將被害人張丁仁釋放，又續行妨
    害被害人張丁仁行動自由，並與被告戊○○、丙○○等人，
    或持棍棒毆打被害人張丁仁，或持膠帶封住被害人張丁仁口
    、鼻部，終致被害人張丁仁口、鼻被封，而窒息死亡，而被
    告甲○○亦為黏貼米黃色膠帶者，其貼膠帶行為係致被害人
    張丁仁死亡之重要原因，且被告甲○○犯後態度不良，推諉
    犯行，不知悔改，又被告甲○○於被害人張丁仁死亡後，再
    與被告戊○○、丙○○，共同將被害人張丁仁屍體，遺棄於
    極少人走動產業道路，並綑綁被害人張丁仁如同物品一般，
    致被害人張丁仁屍體，已開始腐敗腫脹，仍不得入土，其行
    為泯滅人性至極，並其犯罪動機、目的、手段、非處於主導
    地位及犯後態度等情，認惡性已達有量處無期徒刑必要，並
    宣告褫奪公權終身。(3)被告「丙○○」：曾因案執行有期徒
    刑完畢，於本件雖未構成累犯，但有前科在案，仍不知悔改
    ，竟與被告戊○○、甲○○與丁○○等人，犯下本件擄人勒
    贖案，於取得贖款十二萬元後，竟未將被害人張丁仁釋放，
    又續行妨害被害人張丁仁行動自由，並與被告戊○○、甲○○等人，或持棍棒毆打被害人張丁仁，或持膠帶封住被害人
    張丁仁口、鼻部，終致被害人張丁仁口、鼻被封，而窒息死
    亡，而被告丙○○亦為黏貼黑色膠帶者，其貼膠帶行為，係
    致被害人張丁仁死亡之重要原因，且被告丙○○犯後態度不
    良，推諉犯行，不知悔改，又被告丙○○於被害人張丁仁死
    亡後，再與被告戊○○、甲○○共同將被害人張丁仁屍體，
    遺棄於極少人走動產業道路，並綑綁被害人張丁仁如同物品
    一般，致被害人張丁仁屍體已開始腐敗腫脹仍不得入土，其
    行為泯滅人性至極，並其犯罪動機、目的、手段、非處於主
    導地位及犯後態度等情，認其惡性，已達於有量處無期徒刑
    必要，並宣告褫奪公權終身。(4)被告「丁○○」：曾因案而
    被判處拘役尚未執行完畢，乃係有前科者，竟不知悔改，仍
    與被告戊○○、甲○○與丙○○等人，犯下本件擄人勒贖案
    ，於取得贖款十二萬元後，竟未將被害人張丁仁釋放，又續
    行妨害被害人張丁仁行動自由，衡其分擔本案犯行程度較低
    ，並其犯罪動機、目的、手段、非處於主導地位及犯後態度
    等情，量處有期徒刑十二年，並斟酌其共犯擄人勒贖罪性質
    ，認有必要宣告褫奪公權十年。另附表所示之槍、彈均為違
    禁物，應依刑法第38條第1項第1款規定，均予宣告沒收之本
    院經核，原判決認事用法，均無違誤，就被告有罪部分，量
    刑亦稱妥適 (關於牽連犯部分因修正後之規定係以適用行為
    時法為原則，因此原判決雖未及比較適用，然上訴本院後，
    經比較新舊法，行為後之法律並非較有利於行為人，仍應適
    用行為時法，則原判決適用行為時法即無不當，自不構成撤
    銷之事由），被告等上訴意旨否認犯罪，檢察官上訴意旨認
    戊○○部分併辦部分，未予審判，甲○○、丙○○、丁○○
    部分量刑太輕，分別指摘原判決不當，並無可取，均為無理
    由，應予駁回。
七、據上論斷，應依刑事訴訟法第368條，判決如主文。
本案經檢察官林炎昇到庭執行職務。
中    華    民    國    95    年    7     月    27    日
                  刑事第五庭    審判長法  官  楊明章
                                      法  官  楊子莊
                                      法  官  戴勝利
以上正本證明與原本無異。
如不服本判決，應於收受本判決後十日內向本院提出上訴書狀。
其未敘述上訴理由者並得於提起上訴後十日內向本院補提理由書
狀（均須按他造當事人之人數附繕本）「切勿逕送上級法院」。
                                      書記官  陳淑貞
中    華    民    國    95    年    7     月    28    日
附錄：本判決論罪科刑法條：
刑法第347條第1項：意圖勒贖而擄人者，處死刑、無期徒刑或七
                  年以上有期徒刑。
刑法第348條第1項：犯前條第一項之罪而故意殺人者，處死刑或
                  無期徒刑。
 附表：
┌──┬───┬──────┬─┬───────┬───────┐
│    │槍枝管│            │  │              │   所有人     │
│    │制編號│            │殺│              │              │
│編號├───┤ 槍枝及彈藥 │傷│   查扣經過   ├───────┤
│    │鑑  定│            │力│              │   沒  收     │
│    │文  號│            │  │              │              │
├──┼───┼──────┼─┼───────┼───────┤
│    │11021 │中共ＮＯＲＩ│  │92.08.31凌晨5 │              │
│    │51293 │ＮＣＯ廠製二│  │時40分許，朱旺│  戊○○      │
│    │      │一三Ｂ型，口│  │星、戊○○駕  │  甲○○      │
│ 一 ├───┤徑九mm之制式│  │6Ｗ-8985小客車├───────┤
│    │      │半自動手槍（│有│，行經台南市中│九mm之制式半自│
│    │同上  │含彈匣乙個）│  │華南路2段315巷│動手槍（含彈匣│
│    │      │一枝。      │  │1弄24號前為警 │乙個）一枝沒收│
│    │      │            │  │查獲。        │              │
├──┼───┼──────┼─┼───────┼───────┤
│    │11021 │義大利ＢＥＲ│  │              │              │
│    │51300 │ＥＴＴＡ廠製│  │              │  戊○○      │
│    │      │九二ＦＳ型，│  │              │  甲○○      │
│ 二 ├───┤口徑九mm制式│  │同上          ├───────┤
│    │同上  │半自動手槍（│有│              │九mm制式半自動│
│    │      │含彈匣乙個）│  │              │手槍（含彈匣乙│
│    │      │一枝。      │  │              │個）一枝沒收。│
└──┴───┴──────┴─┴───────┴───────┘


司法院資訊處製作；財團法人民間司法改革基金會備份。
